【裁判字號】    89,上易,17
【裁判日期】    890411
【裁判案由】    證券交易法
【裁判全文】
臺灣高等法院刑事判決                              八十九年度上易字第一七號
    上  訴  人  臺灣臺北地方法院檢察署檢察官
    被      告  乙○○○
    選任辯護人  李明益
右上訴人因被告違反證券交易法案件，不服臺灣臺北地方法院八十八年度易字第九五
八號，中華民國八十八年十一月九日第一審判決 (起訴案號：臺灣臺北地方法院檢察
署八十七年度偵字第一七六三八號)提起上訴，本院判決如左：
    主  文
上訴駁回。
    理  由
一、本案經本院審理結果，認第一審判決對被告乙○○○為無罪之諭知，核無不當，
    應予維持，並引用第一審判決書記載之證據及理由（如附件）。
二、檢察官上訴意旨以：本件被告雖未親自參與矽統公司之董監事會，惟其代表甲○
    ○親與其會，會中一分下開會資料即已知調降財測之事，其間仍有一個多小時可
    藉由有線或無線電話與被告消息，傳給被告，當天上午十二時之前均可出售股票
    ，且被告係共濟公司之負責人，與甲○○關係密切，若謂法人代表人甲○○無法
    傳達信息於被告，那麼何必要有代表人，原審以證人甲○○迴護之詞為無罪之判
    決，尚有未洽云云。
三、惟查，被告始終否認於開會前，曾獲悉矽統公司重大影嚮其股票價格之消息，而
    訊據證人即共濟公司法人代表甲○○於本院調查時證稱：「五天前收到開會通知
    書，但通知書上只註明要討論是否修正財測，開會前並不知道要調升還是調降，
    只是知道要修正財測，開會時雖已知道要修正財測，但沒有通知被告。開完會就
    會餐，下午回公司才報告董事長（即被告），當天我回公司他（指被告）已離開
    ，第二天他又不上班，我是在二十五日才告訴被告」、「開會當時沒有使用大哥
    大，也沒有拿大哥大開會」、「開會之前我沒有拿開會通知書給董事長看，但開
    會前一天我告訴被告要修正財測，但他不知道是調升還是要調降」等語（見本院
    八十九年三月一日訊問筆錄），則被告於調降財測之消息公開前，是否知悉上開
    影嚮股票價格之消息，已非無疑，且訊據證人即矽統公司當時財務經理黃哲生（
    現已離職）結證稱：「是的（當時發通知書），只是說要修正（財測）」、「當
    時（會中）有人認為需要修正，有人認為不需修正，最後是通過調降財測」、「
   開會之前沒有預測說會調降，通知書上也沒有說要調降」、「（問：開會是何時
    結束？）十二點多」、「（問：事前被告是否知道要調降？）被告不知道，知道
    要討論修正財測只有我、總經理及會計師」等語（見本院八十九年三月十五日訊
    問筆錄），是矽統公司於八十六年八月二十二日當天上午開會時，對於是否修正
    該公司八十六年度財務預測，會中有不同意見，經表決後始通過調降財務預測，
    並非開會前即一致決定要調降財測，亦可認定。再參以證人甲○○供證稱：當天
    會議結束，下午返回公司時，被告已經離開，會中未曾將會議結果通知被告等情
    ，本件自無積極證據足證被告自八十六年八月六日至同年月二十二日出售矽統公
    司股票時，已獲悉矽統公司擬調降其八十六年度財務預測之事。故而上訴意旨所
    稱：甲○○於會中拿到資料即已知調降財測之事，其間仍有一個多小時可藉由有
    線或無線電話與被告消息，傳給被告，當天上午十二時之前均可出售股票云云，
    純屬臆測之詞，自難採為被告論罪之依據。至證人甲○○代表共濟公司出任矽統
    公司之監察人，與被告固屬關係密切，惟依證人甲○○、黃哲生上開證言，矽統
    公司於八十六年八月二十二日上午開會並通過調降財務預測之前，證人甲○○既
    完全不知此項調降財測、影嚮股價之消息，則在此之前，證人甲○○何能告知被
    告？是本院自難僅憑被告與甲○○關係密切，即推認被告有上開犯行。檢察官之
    上訴非有理由，應予駁回。
據上論結，應依刑事訴訟法第三百七十三條、第三百六十八條，判決如主文。
本案經檢察官施良波到庭執行職務。
中      華      民      國    八十九    年      四      月     十一     日
                                臺灣高等法院刑事第四庭
                                    審判長法  官  蔡  永  昌
                                          法  官  許  宗  和
                                          法  官  徐  昌  錦
右正本證明與原本無異。
不得上訴。
                                          書記官  吳  金  來
中      華      民      國    八十九    年      四      月     十三     日
附件
臺灣臺北地方法院刑事判決              八十八年度易字第九五八號
    公  訴  人  臺灣臺北地方法院檢察署檢察官
    被      告  乙○○○  女  五十六歲( 民國○○○年○月○○日生)
身分證統一編號：Ｂ二二一三六九號
                        住台北市○○路○段二０七之二號三樓
    選任辯護人  李明益律師
右列被告因證券交易法案件，經檢察官提起公訴（八十七年度偵字第一七六三八號）
，本院判決如左：
    主      文
乙○○○無罪。
    理      由
一、公訴意旨略以：乙○○○係矽統科技股份有限公司（下稱矽統公司）監察人及共
    濟企業股份有限公司（下稱共濟公司）之負責人，其基於監督關係於八十六年八
    月二十三日上午八時四十三分，矽統公司公告更新調降八十六年度財務預測前，
    得知該消息，竟於八十六年八月六日至八月二十二日大量賣出矽統股票七六二仟
    股，並於調降財務預測後即同年八月二十八日、八月三十日大量買進一五九五仟
    股，顯為內線交易。案經財政部證券及期貨管理委員會移送偵辦，被告乙○○○
    涉有證券交易法第一百七十五條之罪等語。
二、訊據被告否認右揭犯行，辯稱：
    (一)被告雖擔任共濟股份有限公司（以下簡稱共濟公司）之董事長，且共濟公司為
      矽統公司之監察人，惟其法人代表為甲○○。又共濟公司擔任矽統公司之監察
      人期間，既由甲○○出任監察人，被告並非監察人，自未參與，亦不可能過問
      有關矽統公司之業務。況甲○○僅於矽統公司召開董事及監察人聯席會議時，
      出席參加會議，並無駐進矽統公司情事，乃公訴人指稱甲○○係代表共濟公司
      事職駐進矽統公司，進而以臆測之詞遽謂甲○○豈有不將會議決議調降財測之
      重大事項，向被告報告之理云云，自無足採。
    (二)矽統公司係於八十六年八月二十二日上午十時至十二時召開董事及監察人聯席
      會議，而於會議中決議更新該公司八十六年度財務預測，並於同年八月二十三
      日公告，此有鈞院向矽統公司調取之該次會議之議事錄及刊登報紙之公告各乙
      件附卷足憑，則在此之前，被告自不可能獲悉矽統公司更新其八十六年度財務
      預測。
    (三)矽統公司係於八十六年八月二十二日召開董事及監察人聯席會議，並於會議中
      決議更新該公司八十六年度財務預測，已如前述，而共濟公司法人代表甲○○
      雖參加該次會議，然矽統公司該次會議係於同日中午十二時始經開會完畢，此
      由卷附該次會議之議事錄之記載觀之甚明。而股票交易時間係在中午十二時以
      前，則矽統公司該次會議既於八十六年八月二十二日中午始經開會完畢，被告
      於當日出售矽統公司股票之前，如何得知矽統公司決議更新該公司八十六年度
      財務預測﹖況甲○○於該次會議結束後，並未向被告報告，此有證人甲○○（
      現送達地址：台北市○○○路○段五十六號十一樓），可資傳證。
    (四)依上述，足證被告於八十六年八月六日起至同年月二十二日出售矽統公司股票
      時，確實不知矽統公司更新其八十六年度財務預測，自無內線交易情事。乃公
      訴人遽認被告基於監督關係，於矽統公司公司更新調降八十六年度財務預測前
      ，得知該消息云云，殊無足採。
    (五)依卷附監視報告，雖顯示被告於八十六年八月六日至八月二十二日有賣出矽統
      股票七百六十二張，惟矽統公司股票係於八十六年八月一日公開掛牌上市，漲
      停四天，於同年月六日打開，成交一萬六千二百四十五張，被告因認投資矽統
      公司股票，已有十年，且價位合理，乃於八十六年八月六日起陸續出售矽統公
      司股票每日數十張，至同年月二十二日止共出售七百六十二張，參以被告原本
      既有投資買賣股票，故被告出售矽統公司股票七百六十二張，純係被告個人投
      資理財行為，且僅為被告持有股份之一小部份（被告當時持有股份計為五千四
      百八十三張，不包括零股），倘被告於矽統公司公告更新調降其八十六年度財
      務預測前得知該消息，則以被告當時持有股份高達五千四百八十三張，豈有僅
      賣出七百六十二張之理﹖況被告因認矽統公司從事高科技，產品良好，有發展
      潛力，且股價跌了將近二十元，適被告身邊有資金，乃於八十六年八月二十八
      日及同年月三十日買進矽統公司股票共一千五百九十五張，然被告買進一千五
      百九十五張後，股價一路劇跌，迨同年十一月二十日已跌至每股二九點二元，
      而被告嗣僅出售五十張，其餘大部分均未出售，致慘遭套牢，此請向花旗證券
      股份有限公司台北分行（設：台北市○○○路○段五十四號之三）函查自明。
      倘被告有內線交易情事，豈有在賣出七百六十二張矽統公司股票後，甘冒風險
      於八十六年八月二十八日及同年月三十日買進一千五百九十五張，致慘遭套牢
      之理﹖足證被告確無內線交易情事等語。
三、經查證人即代表共濟公司行使監察人職務而於八十六年八月二十二日上午十時至
    矽統公司參加董監事聯席會之甲○○到庭結證稱：通知開會約在開會前五天接到
    ，除了開會通知外，沒有其他資料，通知上只有寫案由，到會後才給議事錄，那
    天開完會直接用餐，用完餐已下午二點，會議期間未半途離席，開完會後也沒向
    董事長（即被告）報告，因為沒有遇到董事長，而且這是獨立工作，往常都是董
    事長問我時才報告等語。核與證人即矽統公司財務會計處主管任宜誠到庭結證所
    稱：該次董監事聯席會之案由為「修正當年度財務預測」，開會作業時間不超過
    一星期，以掛號寄發通知單，沒有寄其他資料，會議內容事先保密，僅限重要幹
    部及作業人員知道，會議結果隔天刊登在早報上等語相符，證人任宜誠與本件無
    何利害關係，所證為其經辦之事，無迴護被告或誤認事實之虞，其證言堪予採信
    ；證人甲○○雖為被告之部屬，惟其願負偽證刑責而結證所言，所證非無可能，
    又無確切事證足證為不實，其證言尚非絕不可採。再徵之開會通知之時間依證人
    所言，約在開會前五天即八十六年八月十七日，而被告於八十六年八月六日、七
    日、八日、九日、十一日、十二日、十三日、十四日、十五日、二十日、二十一
    日及二十二日出售其所有矽統公司股票依序各為三十張、四十張、三十張、一百
    三十張、十五張、一百八十四張、六十四張、五十七張、二十二張、五十張、七
    十張、七十張，合計七百六十二張，此有買賣股票明細表乙張附卷可稽，顯見被
告於八十六年八月十七日以後賣出矽統公司股票，並無異常，且同年月十八日、
    十九日為星期一、星期二，被告已知悉將開董監事聯席會，將討論矽統公司財務
    預測，其亦未賣出矽統股票，二十日、二十一日及二十二日亦僅分別售出五十張
    、七十張、七十張，核與矽統公司出具附卷之被告持有矽統股份資料表所示，被
    告自八十六年一月一日矽統公司上市後，迄至八十六年八月底前，其持續出售之
    矽統股票自五張至數百張均有，八十六年六月二十三月至同年七月十二日之間，
    依前開資料表，並曾售出九百七十八張，高於公訴人起訴所指之七百六十二張；
    又公訴人係於八十七年七月二十九日第一次批示傳訊被告於八十七年八月五日到
    庭偵訊，在此之前被告尚不知被移送法辦，自八十七年五月二十二日起至同年六
    月二十五日止，被告共售出九百三十七張，雖該資料表係依股東登記簿登記轉載
    ，與實際買賣日期並非相合，但仍足資參考，依上開資料表所載，被告買進、賣
    出矽統股票常有高達數百張之情形，再查被告所提出其於太祥、花旗、元大、大
    眾等證券公司出具之證券買賣對帳單所載，而公訴人所指八十六年八月二十八日
    、三十日買進一五九五張，當時矽統股價在五十一至五十四元間之低價，被告逢
    低買入並無異常，惟自買入之後，即被套牢，至八十六年十二月八日矽統股價跌
    至四十一元時，被告猶賣出五十張，與之前均在七十餘元才賣不同，被告低價出
    售小部份股票求現，顯見被告確被套牢達數月之久，如被告確有內線交易情形，
    何以如此。
四、再查矽統公司之監察人為共濟公司，並非被告，被告非矽統公司之董事、經理人
    ，亦非持有該公司股份超過百分之十之股東，又無積極事證證明其基於職業或控
    制關係獲悉消息或自前揭董事、監察人、經理人、股東獲悉消息，則其縱於矽統
    公司調整其財務預測前後買賣股票，實難遽指為內線交易。
五、按認定犯罪事實之證據，係指足以認定被告確有犯罪行為之積極證據而言，該項
    證據自須適合於被告犯罪事實之認定，始得採為斷罪資料（最高法院二十九年上
    字第三一０五號判例參照）。又認定犯罪事實應依證據，無證據不得推定其犯罪
    事實，不能證明被告犯罪，應諭知無罪判決刑事訴訟法第一百五十四條、第三百
    零一條第一項分別定有明文，故被告否認犯罪事實所持之辯解，縱屬不能成立，
    仍非有積極證據足以證明其犯罪行為，不能遽為有罪之認定（最高法院三十年上
  字第一八三一號判例參照）。認定不利於被告之事實，須依積極證據，苟積極證
    據不足為不利於被告事實之認定時，即應為有利於被告之認定，更不必有何有利
    之證據（最高法院三十年上字第八一六號判例參照）。事實之認定，應憑證據，
    如未能發現相當證據或證據不足以證明，自不能以推測或擬制之方法，以為裁判
    基礎（最高法院四十年台上字第八六號判例參照）。本件證人甲○○係被告指派
    出任監察人，其行使監察人職務之結果，依常情，本應向被告報告，其結證稱未
    向被告報告，雖非令人無疑而難以盡信，惟其證言又無事證足認不實，被告所辯
    又非全然不可採，依卷內其他事證，不足以認定被告有公訴人所指之犯行，本院
    又查無其他積極事證，足認被告有何犯行，爰依前揭說明，諭知被告無罪。
據上論斷，應依刑事訴訟法第三百零一條第一項判決如主文。
本案經檢察官姜貴昌到庭執行職務
中      華      民      國      八十八      年    十一    月      九    日
                                      臺灣臺北地方法院刑事第五庭
                                          法  官  劉  亭  柏
右正本證明與原本無異。
如不服本判決，應於判決送達後十日內，向本院提出上訴狀。
                                          書記官  羅  欣  宜
中      華      民      國      八十八      年    十一    月    十六    日


司法院資訊處製作；財團法人民間司法改革基金會備份。
